【裁判字號】    94,易,951
【裁判日期】    950804
【裁判案由】    電子遊戲場業管理條例等
【裁判全文】
臺灣板橋地方法院刑事判決               94年度易字第951號
聲  請  人  臺灣板橋地方法院檢察署檢察官
被      告  丙○○
            甲○○
            乙○○
            丁○○
上列被告等因違反電子遊戲場業管理條例等案件，經檢察官聲請
以簡易判決處刑（94年度偵字第3456號），本院認不得以簡易判
決處刑，改依通常程序審理，合議庭裁定行簡式審判程序，本院
判決如下：
    主  文
丙○○違反未依電子遊戲場業管理條例辦理營利事業登記者，不
得經營電子遊戲場業之規定，處有期徒刑月，如易科罰金，以
佰元折算壹日。扣案之電子遊戲機臺「金歡喜景品販賣機」
臺（均含機台內之IC板）、機臺鑰匙伍支、帳冊貳本及機臺內之
現金新臺幣壹萬仟柒佰元均沒收。
甲○○、乙○○、丁○○均無罪。
    事  實
一、丙○○係位於臺北縣蘆洲市○○路269 巷3 之2 號「天天來
    釣蝦場」之負責人，明知經營電子遊戲場業，須依電子遊戲
    場業管理條例之規定辦理營利事業登記，竟未向主管機關辦
    理相關營利事業登記，即擅自民國94年1 月10日起，在上址
    擺設電子遊戲機臺「金歡喜景品販賣機」3 臺，供不特定人
    把玩，其把玩方式係由客人投入新臺幣（下同）10元硬幣後
    ，機臺螢幕上顯示1 分，並有16顆彈珠可供彈射娛樂，客人
    可押注，如押中3 連線，即可得1 分，如未中連線便為機臺
    沒入，依累積分數可兌換機上內標價30元或50元之禮物，若
    未押中連線，投注之金額即由機臺沒入，以此方式暫供不特
    定之人娛樂，以經營電子遊戲場業。其並於94年2 月14日下
    午16時許，以日薪8 百元之薪資僱用甲○○為代班店員，從
    事與客人兌換硬幣之工作。嗣於同年2 月14日19時許，為警
    當場查獲在上址把玩上開電子遊戲機臺之乙○○及丁○○，
    並扣得丙○○所有插電營業中之電子遊戲機臺「金歡喜景品
    販賣機」3 臺（均含機台內之IC板）、機臺鑰匙5 支、帳冊
    2 本及機臺內之現金13,700元暨櫃檯之現金2,500 元（共計
    16,200元）。
二、案經臺北縣政府警察局蘆洲分局報告臺灣板橋地方法院檢察
    署檢察官偵查後聲請以簡易判決處刑。
    理  由
壹、被告丙○○被訴違反電子遊戲場業管理條例犯行部分：
一、按刑事訴訟法第159 條第1 項雖規定，被告以外之人於審判
    外之言詞或書面陳述，除法律有規定外，不得作為證據。惟
    同法第159 條之5 第1 、2 項已規定，經當事人於審判程序
    同意作為證據，法院審酌該言詞陳述或書面陳述作成時之情
    況，認為適當者，亦得為證據。當事人、代理人或辯護人於
    法院調查證據時，知有第159 條第1 項不得為證據之情形，
    而未於言詞辯論終結前聲明異議者，視為有前項之同意（指
    同條第1 項之同意作為證據），此乃第159 條第1項 所容許
    ，得作為證據之例外規定之一。經查，本案被告丙○○及檢
    察官於言詞辯論終結前，均未就所調查之證據主張有刑事訴
    訟法第159 條第1 項不得為證據之情形，是本案就被告丙○○被訴犯行部分，經調查之證據均有證據能力；又扣案之電
    子遊戲機臺「金歡喜景品販賣機」3 臺（均含機台內之IC板
    ）、機臺鑰匙5 支、帳冊2 本及現金1 萬6 千2 百元，均係
    經合法程序搜索扣押之物，亦得作為證據，合先敘明。
二、訊據被告丙○○於本院審理時坦承其確未向主管機關辦理相
    關營利事業登記，而自94年1 月10日起，在上址擺設上揭機
    臺3 臺，經營電子遊戲場業，且上開機臺在客人投幣10元之
    後即可以押分連線累計取得不等分數，並可兌換機臺內的獎
    品等情屬實。參以同案被告丁○○於警詢時係供稱：伊係第
    一次至上址，釣完蝦正在把玩彈珠台，當時有投入10元硬幣
    、押注10元螢幕顯示1 分跑出16顆彈珠，射出如果為3 連線
    即可得1 分，如未中連線便為機台沒入，伊有贏得分數5 分
    （即50元）後，押按鈕娃娃即自動掉落，分數即由機台沒入
    ，伊並沒有換過現金，只有換娃娃，且只是把玩彈珠台供娛
    樂等語（見偵查卷第15至19頁）。而同案被告乙○○於警詢
    時亦供稱其係以同上之方式把玩彈珠台，並有贏得分數5 分
    後，押按鈕娃娃即自動由機台掉落，分數即由機台沒入等語
    （見偵查卷第20至24頁），復於本院審理時以證人身分具結
    後證述稱：機台的玩法是投幣10元後，如有三連線，可以繼
    續玩，如不想玩了，則按鍵按下去會有娃娃掉下來，如果直
    接投幣50元後，按鈕下去，娃娃也會直接掉下來，投幣10元
    如果沒有連線則錢會被機台吃掉，當天伊只有投入10元硬幣
    而已，有中2 個娃娃，但機台上面還有分數所以伊繼續把玩
    ，機台有3 種按鈕可選擇，1 個30元的鈕，另2 個是50元的
    鈕等語（見本院卷一第120 至124 頁）。據上可知，被告丙○○所供述之機臺玩法，核與同案被告丁○○及乙○○所述
    玩法相符合。而按「本條例所稱電子遊戲機，指利用電、電
    子、電腦、機械或其他類似方式操縱，以產生或顯示聲光影
    像、圖案、動作之遊樂機具，或利用上述方式操縱鋼珠或鋼
    片發射之遊樂機具。但未具影像、圖案，僅供兒童騎乘者，
    不包括在內。」電子遊戲場業管理條例第4 條第1 項定有明
    文，則本案扣案之3 臺機臺之玩法，既如被告及上開證人所
    述，則已非於投幣後無論遊戲結束與否均會自動掉落禮品之
    自動販賣機性質，而係利用電、電子、電腦、機械或其他類
    似方式操縱鋼珠或鋼片發射之遊樂機具，並有卷附機臺照片
    可資佐證，足認扣案機臺確屬前揭電子遊戲場管理條例所稱
    電子遊戲機無誤。此外，復有94年2 月14日臺北縣政府警察
    局搜索、扣押筆錄、搜索經過及結果陳報書、扣押物品目錄
    表各1 份、現場照片6 幀存卷可參，並有如附表所示之物品
    扣案可資佐證。本案事證明確，被告丙○○未依電子遊戲場
    業管理條例辦理營利事業登記而經營電子遊戲場業之犯行堪
    以認定，應依法論科。
三、被告行為後，刑法第41條已於95年2 月2 日修正，並於同年
    7 月1 日施行，原刑法第41條第1 項前段規定：「犯最重本
    刑為五年以下有期徒刑以下之刑之罪，而受六個月以下有期
    徒刑或拘役之宣告，因身體、教育、職業、家庭之關係或其
    他正當事由，執行顯有困難者，得以一元以上三元以下折算
    一日，易科罰金。」，另被告行為時之易科罰金折算標準，
    依修正前罰金罰鍰提高標準條例第2 條前段（現已刪除）之
    規定，就其原定數額提高為100 倍折算1 日，則被告行為時
    之易科罰金折算標準，應以銀元100 元至300 元折算1 日，
    經折算為新臺幣後，係以新臺幣300 元至900 元折算為1日
    。惟95年7 月1 日修正公布施行之刑法第41條第1 項前段則
    規定：「犯最重本刑為五年以下有期徒刑以下之刑之罪，而
    受六個月以下有期徒刑或拘役之宣告者，得以新臺幣一千元
    、二千元或三千元折算一日，易科罰金。」，則應依刑法第
    2 條第1 項規定，比較修正前後刑法之易科罰金折算標準，
    以95年7 月1 日刑法修正施行前之規定，較有利於被告，合
    先敘明。核被告丙○○所為，係違反電子遊戲場業管理條例
    第15條之規定，應依同條例第22條之規定論以未經登記擅自
    經營電子遊戲場業罪。審酌被告丙○○之犯罪動機、目的，
    及未經許可擺設電子遊戲機臺之數量、營業期間非短，對社
    會秩序危害程度，及犯罪後之態度等一切情狀，量處如主文
    所示之刑，並應依修正前刑法第41條第1 項前段規定，諭知
    本件如易科罰金之折算標準，以資懲儆。扣案之電子遊戲機
    臺「金歡喜景品販賣機」3 臺（均含機台內之IC板）、機臺
    鑰匙5 支、帳冊2 本，均係供被告丙○○經營電子遊戲場所
    用之物，而機臺內之現金13,700元，則係被告丙○○經營電
    子遊戲場所得之物，且均係其所有，業據被告丙○○供明在
    卷，而刑法關於沒收之規定雖有修正文字以使適用更期明確
    ，但無影響刑罰之法律效果，且法律之適用應整體觀察，（
    主從刑）不宜割裂適用，而本件被告之犯行於所論罪之主刑
    之宣告易科罰金之折算標準既已經比較後決定適用修正前刑
    法，則關於沒收從刑之諭知，亦應整體適用修正前刑法，爰
    依修正前刑法第38條第1 項第2 、3 款規定，均併予宣告沒
    收。至於當天雖在櫃檯扣得之現金2,500 元，並被告於為警
    查獲之上址另有經營蝦場，有現場照片2 幀存卷可考（參見
    偵查卷第51頁），復查無證據證明此部分現金係被告丙○○
    經營電子遊戲場業所得之物，是否係被告經營鈞蝦場及卡拉
    ok所得，並非無疑，依罪疑有利被告原則，此部分現金無從
    併予宣告沒收，附此陳明。
貳、被告丙○○、甲○○、乙○○、丁○○被訴賭博犯行部分：
(一)、公訴意旨另以：被告丙○○係為上址「天天來釣蝦場」之負
    責人，擅自於94年1 月10日起，在上址此一公眾得出入之場
    所，擺設具有賭博性質之電子遊戲機臺「金歡喜景品販賣機
    」3 臺，供不特定人把玩，其賭博方式係由賭客投入10元硬
    幣下注押定，如押中3 連線可得倍數不等分數，依累積分數
    可兌換等值之現金或禮物，若未押中連線，投注之金額即由
    機台沒入，以此方式與不特定之人賭博財物，以經營電子遊
    戲場業，並以日薪8 百元之薪資僱用與其有犯意聯絡之被告
    甲○○為店員，從事與賭客兌換硬幣之工作。嗣於同年2 月
    14 日19 時許，為警當場查獲在上址把玩上開電子遊戲機臺
    賭博財物之被告乙○○及丁○○。因認被告丙○○、甲○○
    、乙○○、丁○○四人均係犯刑法第266 條第1 項後段之賭
    博罪嫌。並舉被告甲○○於警詢時之供述、被告丁○○、乙○○之自白，現場照片6 幀及前揭扣案之物，為其主要論據
    。
(二)、按犯罪事實應依證據認定之，無證據不得認定犯罪事實；被
    告之自白不得作為有罪判決之唯一證據，仍應調查其他必要
    之證據，以察其是否與事實相符；不能證明被告犯罪或其行
    為不罰者，應諭知無罪之判決，為刑事訴訟法第154 條第2
    項、第156 條第2 項、第301 條第1 項所明文。又事實之認
    定，應憑證據，如未能發現相當之證據，或證據不足以證明
    ，自不能以推測或擬制之方法，為裁判之基礎，最高法院40
    年台上字第86號判例意旨、69年台上字第1531號判例意旨參
    照。次按刑事訴訟法第161 條已於91年2 月8 日修正公布，
    修正後同條第1 項規定：檢察官就被告犯罪事實，應負舉證
    責任，並指出證明之方法。因此，檢察官對於起訴之犯罪事
    實，應負提出證據及說服之實質舉證責任。倘其所提出之證
    據，不足為被告有罪之積極證明，或其闡明之證明方法，無
    從說服法官以形成被告有罪之心證，基於無罪推定之原則，
    自應為被告無罪判決之諭知（最高法院92年臺上字第128 號
    判例可參）。末按在公眾得出入之場所賭博財物者，依刑法
    第266 條第1 項前段之規定，固應成賭博罪，惟同條項但書
    規定，以供人暫時娛樂之物為賭者，則不在此限；且此項但
    書，係指以供人暫時娛樂之物為賭博目的而言，與賭具為何
    物無關，司法院25年院字第149 號著有解釋。
(三)、訊據被告丙○○、甲○○、丁○○、乙○○均堅決否認有何
    賭博犯行，被告丙○○辯稱：雖然機臺可以連線得分，但是
    係直接從機臺按鍵就可以兌換獎品，不需向櫃檯兌換，如果
    客人不兌換獎品可以將所得分數打完等語；被告甲○○係辯
    稱：伊在上址釣蝦場為朋友代班一天，伊於警詢時陳述機台
    的玩法，係伊在警局當場打電話回釣蝦場問女店員而得悉等
    語；被告乙○○、丁○○則均辯稱：渠等於上揭時、地把玩
    上開彈珠臺純粹為娛樂，只有將得分數兌換娃娃，並未換過
    現金等語。經查：
  (1)上開扣案機臺之把玩方式，係由客人投入10元硬幣後，螢幕
    上會顯示1 分並跑出16顆彈珠供操作，可押注，如果為3 連
    線即可得1 分，如未中連線則分數為機台沒入，分數累積5
    分後押按鈕即自動從機台掉落娃娃，分數即由機台沒入乙節
    ，業據被告丁○○、乙○○供述明確，此核與被告丙○○之
    供述情節一致，已詳如前述，被告乙○○及丁○○均未曾自
    白有賭博之犯行，故起訴書以被告乙○○及廖煌之自白，為
    認定被告四人有賭博犯行之論據，容有誤會。
  (2)固然被告甲○○於第一次警詢時曾供稱：客人先至櫃檯向伊
    兌換10元硬幣後，再投入機臺內，客人依個人喜好押分把玩
    ，如有連線中獎則依所押分數乘中獎倍數得分，並可轉供押
    注把玩，如未中獎則所押分數被機臺沒入，客人把玩時如有
    贏分，則由伊洗分兌換同比例等值之現金等語（見偵查卷第
    9 頁）；惟其於檢察官偵訊時僅供承：為警查獲時係伊第一
    天代班，客人會來櫃檯換新臺幣10元，客人拿去把玩電玩，
    贏得積分後會有等值獎品掉下來等語（見偵查卷第60頁）；
    且於本院簡易程序訊問時供稱：連續積分不可以兌換現金，
    滿30分或50分可以兌換可以兌換娃娃，但伊不知道標準為何
    ，伊只是代班等語（見本院94年度簡字第1608號刑事卷於94
    年7 月28日訊問筆錄）；又其於本院準備程序訊問時係陳稱
    ：伊在上址釣蝦場為朋友代班一天，伊於警詢時陳述機台的
    玩法，係伊在警局當場打電話回釣蝦場問女店員而得悉等語
    （見本院卷一第68頁），據上，被告甲○○於警詢中之陳述
    已與其於偵審中之陳述前後不一，自不得僅以被告甲○○於
    警詢時之供述，逕援引為對被告四人不利認定之唯一證據。
  (3)雖證人戊○○○○○於本院審理時證述稱：在場的客人稱有
    與櫃檯的人換錢，10元1 分，看中獎倍數兌換現金等語，然
    而，被告乙○○與丁○○於警詢時均明確陳稱渠等並沒有換
    過現金，只有換娃娃等情，經本院遍查全卷亦未發現另有任
    何在場客人證稱其曾以中獎分數與櫃檯人員兌換現金者，則
    證人劉德明所證述情節是否記憶無誤，即有可疑。況證人吳
    英良警員於本院審理時係證述稱：伊到場時有看到乙○○、
    丁○○在把玩彈珠台（即金歡喜景品販賣機），但並未看到
    兌換現金；又現場扣案之三台金歡喜景品販賣機台是否有經
    過改裝伊並不清楚，而從表面上並看不出來是否改裝，一般
    金歡喜景品販賣機也可以押注，連線之後才可以得分，依照
    連線的多少來給分數，伊到場後並未曾請被告甲○○操作機
    台等語（見本院卷一第88至89頁），而證人劉德明另證稱：
    我們並沒有在負責人或是櫃檯小姐面前測試機台，而只是自
    己投入10元硬幣測試一次，當場測試機台屬於連線計分，投
    錢進去之後要轉押注，並不是投入錢之後禮品就會掉下來等
    語（見本院卷一第115 至119 頁）。則警員至現場測試上開
    機臺時，既未投入於機臺內禮品等值之金額30元或50元，而
    僅自行以投入10元硬幣1 枚測試1 次之方式為之，則上開機
    臺內未能掉下標價30元或50元之等值禮品，本與常理無違，
    此並不足以證明客人有以將把玩上開機臺所得分數兌換成現
    金之事實，亦不足以證明該機臺不會於投下足夠價額後掉下
    禮品乙節。而上開機臺有連線計分之功能乙節，原本即為被
    告四人所不爭執，然此至多僅可證明該機臺具有遊戲功能，
    可暫時供人娛樂之用，仍無從直接證明該機臺係專供人賭博
    財物之用。
  (4)至於扣案之上開電子遊戲機臺3 臺（均含機台內之IC板）、
    機臺鑰匙5 支、帳冊2 本及機臺內之現金13,700元暨櫃檯之
    現金2,500 元（共計16,200元），亦僅足以佐證被告丙○○
    有經營電子遊戲場業之事實，尚不足以認定被告四人有賭博
    犯行。
  (5)綜上各節所述，被告等四人以上開機臺僅係暫時供人娛樂，
    並無以分數兌換金錢或所兌換機台內娃娃以外之獎品情事置
    辯，尚非無據。公訴人所提出之上開證據，尚不足為被告有
    犯賭博罪之積極證明，此外，復查無其他積極確切之證據足
    資認定被告四人有前開賭博犯行，尚屬不能證明。然公訴意
    旨認被告丙○○所涉賭博犯行與前開違反電子遊戲場業管理
    條例犯行部分，依修正前刑法第55條規定，有方法目的之牽
    連犯關係，為裁判上一罪，則就被告丙○○此部分犯行，不
    另為無罪之諭知，而其餘被告甲○○、乙○○、丁○○三人
    被訴賭博罪部分，依前揭說明，應為無罪之諭知。
(四)、本院認為本案係應就被告甲○○及丁○○諭知無罪之案件，
    渠等二人既經合法傳喚，無正當理由不到庭，依刑事訴訟法
    第306 條規定，得不待渠等陳述逕行判決，併此陳明。
據上論斷，應依刑事訴訟法第452 條、第299 條第1 項前段、第
301 條第1 項、第306 條，電子遊戲場業管理條例第22條，刑法
第2 條第1 項、第11條前段、修正前刑法第41條第1 項前段、修
正前刑法第38條第1 項第2 、3 款，修正前罰金罰鍰提高標準條
例第2 條，判決如主文。
本案經檢察官陳孟黎到庭執行職務。
中    華    民    國    95    年    8     月    4     日
                  刑事第十一庭審判長法  官  徐蘭萍
                                    法  官  林漢強
                                    法  官  林淑婷
以上正本證明與原本無異
                                    書記官  廖貞音
中    華    民    國    95    年    8     月    4     日
附錄本案論罪科刑法條全文：
電子遊戲場業管理條例第22條
違反第十五條規定者，處行為人一年以下有期徒刑、拘役或科或
併科新臺幣五十萬元以上二百五十萬元以下罰金。


司法院資訊處製作；財團法人民間司法改革基金會備份。
